臺灣高等法院民事判決
108年度上字第1296號
上  訴  人  曾子涓（原名：曾麗娟）

訴訟代理人  李旦律師
            江俊賢律師
被  上訴人  陳平冠  
訴訟代理人  林俊宏律師
複  代理人  褚瑩姍律師
上列當事人間請求拆屋還地等事件，上訴人對於中華民國108年8
月9日臺灣臺北地方法院107年度訴字第3519號第一審判決提起上
訴，被上訴人並減縮起訴聲明，本院於109年5月20日言詞辯論終
結，判決如下：
    主  文
原判決主文第二項關於命上訴人給付逾新臺幣貳萬陸仟柒佰伍拾
參元，及自民國一O八年六月二十一日起至清償日止，按週年利
率百分之五計算之利息部分，及該部分假執行之宣告，暨該部分
訴訟費用之裁判均廢棄。
上開廢棄部分，被上訴人在第一審之訴及假執行之聲請均駁回。
其餘上訴駁回。
廢棄改判部分之第一、二審訴訟費用，由被上訴人負擔，駁回上
訴部分之第二審訴訟費用，由上訴人負擔。
    事實及理由
壹、程序方面：
    按於第二審為訴之變更或追加，非經他造同意，不得為之。
    但擴張或減縮應受判決事項之聲明者，不在此限，為民事訴
    訟法第446條第1項但書、第255條第1項第3款所明定。關於
    不當得利之請求，被上訴人於原審聲明請求加計自起訴狀繕
    本送達翌日即民國107年6月7日起算之法定遲延利息，嗣於
    本院審理時減縮自108年6月19日民事陳報暨變更之訴聲明狀
    繕本送達翌日即108年6月21日起算（本院卷第470頁），核
    屬應受判決事項聲明之減縮，依上開規定，自應予准許。
貳、實體方面：
一、被上訴人主張：兩造原為坐落臺北市○○區○○段0○段000地號
    土地（下稱系爭土地）及其上建物門牌：臺北市○○區○○路00
    0巷00號5層樓公寓（下稱系爭公寓）之區分所有權人。被上
    訴人原區分所有之建物為系爭公寓1樓（下稱系爭1樓房地）
    ，上訴人原區分所有之建物為系爭公寓5樓（下稱系爭5樓房
    地），並就系爭公寓頂樓如原判決附圖所示編號A部分，未
    經保存登記，面積40.61平方公尺之鐵皮建物（下稱系爭違
    建）有事實上處分權。惟系爭土地及系爭公寓頂樓平臺（下
    稱系爭頂樓平臺）為系爭公寓全體區分所有權人共有，系爭
    違建未經系爭公寓全體共有人同意，占用系爭頂樓平臺，上
    訴人復將系爭違建出租予第三人收取租金，並將通往系爭頂
    樓平臺之出入口裝設門鎖，受有相當於租金之不當得利，並
    致被上訴人受有損害。爰依民法第179條規定，請求上訴人
    給付被上訴人自103年1月15日上訴人取得系爭5樓房地所有
    權及系爭違建事實上處分權時起，至108年2月23日被上訴人
    將系爭1樓房地出售及移轉登記予訴外人李松杰之前1日即10
    8年2月22日止相當於租金之不當得利新臺幣（下同）13萬3,
    766元，並加計自108年6月19日民事陳報暨變更之訴聲明狀
    繕本送達翌日即108年6月21日起算之法定遲延利息等語。【
    原審為上訴人敗訴之判決，上訴人聲明不服，提起上訴。至
    被上訴人請求超逾上開部分，或未據其聲明不服，或業據其
    撤回起訴、減縮起訴聲明，均非本院審理範圍。】。並於本
    院聲明：上訴駁回。
二、上訴人則以：被上訴人及訴外人陳建亨為訴外人陳金吉及訴
    外人劉奇宛之子女，上訴人與陳金吉於83年11月13日結婚，
    並育有1女即訴外人陳亭均，陳金吉於103年1月24日死亡，
    陳金吉之繼承人為兩造、陳建亨、陳亭均。系爭公寓原係由
    陳金吉家族與建築公司合建起造，68年間興建完成後，除系
    爭公寓3樓房地（下稱系爭3樓房地）以外，系爭公寓1、2、
    4、5樓房地均為陳金吉家族所有。系爭1樓房地於68年5月7
    日辦理第1次保存登記為陳金吉所有，於85年11月11日以買
    賣為原因移轉登記至芭芭拉實業有限公司（負責人為陳金吉
    ），91年4月8日以買賣為原因移轉登記予被上訴人、陳建亨
    共有，106年7月6日被上訴人以買賣為原因取得系爭1樓房地
    所有權全部，於108年2月23日再以買賣為原因移轉登記予李
    松杰。系爭5樓房地於95年6月8日以買賣為原因移轉登記予
    陳金吉、上訴人共有，陳金吉於103年1月15日辦理夫妻贈與
    登記，由上訴人取得系爭5樓房地所有權全部，於108年11月
    5日再以買賣為原因移轉登記予陳雲凡、鍾佳玲，並將系爭
    違建事實上處分權讓與陳雲凡、鍾佳玲。陳金吉與上訴人結
    婚後即居住及使用系爭1樓及5樓房地，上訴人於104年8月間
    始搬離系爭1樓房地。又系爭違建係陳金吉取得系爭5樓房地
    所有權後，將原有老舊建物加以重新整修後管理使用，上訴
    人於103年1月15日取得系爭違建事實上處分權，並將系爭違
    建出租所得用於系爭公寓頂樓之管理維護與清潔，且收取租
    金之狀況並不固定。系爭公寓除系爭3樓房地以外，其餘房
    地均曾為或現仍登記為陳金吉所有，當可認定系爭公寓全體
    共有人對於上訴人、陳金吉使用系爭頂樓平臺已達成約定使
    用範圍之共有物分管契約，被上訴人應受該分管契約拘束。
    且被上訴人未曾向上訴人、陳金吉為反對之意思表示，足認
    被上訴人對於系爭頂樓平臺並無使用計畫，則上訴人占有使
    用系爭頂樓平臺不會造成被上訴人之權利受損。被上訴人係
    因遺產等相關爭議與上訴人交惡後，始提起本件訴訟，且系
    爭1樓房地所有權人李松杰亦已出具同意書表示同意由上訴
    人管理使用系爭頂樓平臺，被上訴人行使權利之目的顯係以
    損害上訴人為主要目的，違反誠實信用原則，亦構成權利濫
    用。此外，被上訴人因上訴人占用系爭頂樓平臺所得請求返
    還之利益應依系爭違建占用系爭頂樓平臺之面積除以系爭公
    寓登記樓層數即5層，再按被上訴人之權利範圍1/5計算。且
    系爭頂樓平臺係供各住戶日常生活使用及緊急避難等功能，
    上訴人占用系爭頂樓平臺部分並未影響其他住戶使用系爭頂
    樓平臺，審酌系爭公寓所在位置、周遭環境、工商繁榮程度
    等情狀，應以申報地價年息3%計算每月相當於租金之不當得
    利為260元等語，資為抗辯。並於本院聲明：㈠原判決關於命
    上訴人給付13萬3,766元本息部分（除減縮部分外）廢棄。㈡
    上開廢棄部分，被上訴人於第一審之訴及假執行之聲請均駁
    回。
三、兩造不爭執事項：
　㈠系爭1樓房地於91年4月8日以買賣為原因移轉登記予被上訴人
    、陳建亨共有，應有部分各1/2，於106年7月6日被上訴人以
    買賣為原因取得系爭1樓房地所有權全部，被上訴人於108年
    2月23日再以買賣為原因移轉登記予李松杰。
  ㈡系爭違建占用系爭頂樓平臺如原判決附圖所示編號A部分（面
    積40.61平方公尺）。上訴人於103年1月15日取得系爭5樓房
    地所有權及系爭違建之事實上處分權，嗣於108年11月5日將
    系爭5樓房地以買賣為原因移轉登記予陳雲凡、鍾佳玲，並
    將系爭違建事實上處分權讓與陳雲凡、鍾佳伶。
四、被上訴人主張系爭違建未經系爭公寓全體共有人同意，無權
    占用系爭頂樓平臺，上訴人復將系爭違建出租予第三人收取
    租金，受有相當於租金之不當得利，並致被上訴人受有損害
    ，其得依民法第179條規定，請求上訴人給付相當於租金之
    不當得利13萬3,766元等語，為上訴人所否認，並執前詞置
    辯。經查：
　㈠上訴人以系爭違建占有使用系爭頂樓平臺如原判決附圖所示
    編號A部分有無正當權源?
　⒈按原告以無權占有為原因，請求返還土地者，原告就土地為
    其所有及被告占有之事實已為舉證證明，被告以其非無權占
    有為抗辯者，原告對其土地被無權占有之事實無舉證責任，
    被告應就其取得占有係有正當權源之事實證明之。次按數人
    區分一建築物，而各有其一部分者，該建築物及附屬物之共
    同部分，推定為各共有人之共有，修正前民法第799條定有
    明文。又建物頂樓之屋頂平臺係維護建築之安全與外觀，性
    質上不許分割而獨立為區分所有之客體，應由全體住戶共同
    使用，自係建物各樓層全體所有權人之共同部分，依民法第
    799條規定，應推定為建物各樓層之區分所有人所共有。本
    件被上訴人於91年4月8日至106年7月5日為系爭1樓房地之共
    有人，應有部分1/2，於106年7月6日至108年2月22日為系爭
    1樓房地之所有權人，權利範圍為全部，為上訴人所不爭，
    且有土地及建物登記謄本在卷可稽（原審107年度北司調字
    第654號卷第8至13頁）。又上訴人於103年1月15日至108年2
    月22日具事實上處分權之系爭違建占有系爭公寓全體區分所
    有權人共有之系爭頂樓平臺如原判決附圖所示編號A部分，
    面積40.61平方公尺，亦為上訴人所不爭，並經原審於108年
    1月17日會同兩造及臺北市中山地政事務所人員勘驗現場，
    有勘驗筆錄、土地複丈成果圖附卷可憑（原審107年訴字第3
    519號卷第121至1221頁、第137-1頁）。依上開說明，本件
    應由上訴人就其占有系爭頂樓平臺如原判決附圖所示編號A
    部分有正當權源負舉證之責。
　⒉次按各共有人，除契約另有約定外，按其應有部分，對於共
    有物之全部，有使用收益之權，民法第818條固定有明文。
    惟共有人對共有物之特定部分使用收益，仍須徵得他共有人
    全體之同意，非謂共有人得對共有物之全部或任何一部有自
    由使用收益之權利。如共有人不顧他共有人之利益，而就共
    有物之全部或一部任意使用受益，即屬侵害他共有人之權利
    。又共有物分管契約之成立，應由共有人全體以協議訂立，
    明示或默示均可，不以訂立書面為必要。倘共有人實際上約
    定使用範圍，對各自占有管領部分，互相容忍，對於他共有
    人使用收益各占有之土地未予干涉，已歷有年所，固非不得
    認默示分管契約之存在。惟按所謂默示之意思表示，除依表
    意人之舉動或其他情事，足以間接推知其有承諾之效果意思
    者外，倘單純之沉默，依交易上之慣例或特定人間之特別情
    事，在一般社會之通念，無從認為有一定之意思表示者，即
    不得謂為默示之意思表示。本件上訴人雖辯稱系爭違建係由
    陳金吉取得系爭5樓房地所有權後，將原有老舊建物加以重
    新整修後管理使用，系爭公寓除系爭3樓房地以外，其餘房
    地均曾為或現仍登記為陳金吉所有，當可認定系爭公寓全體
    共有人對於上訴人、陳金吉使用系爭頂樓平臺已達成約定使
    用範圍之共有物分管契約，被上訴人應受該分管契約拘束云
    云。惟系爭違建占有使用系爭頂樓平臺如原判決附圖所示編
    號A部分，顯係上訴人基於系爭違建事實上處分權人身分占
    有系爭頂樓平臺特定部分為單獨使用、收益，依上開說明，
    上訴人應經系爭公寓全體區分所有權人之同意始得為之。然
    上訴人已自承陳金吉從未取得系爭3樓房地所有權，且系爭3
    樓房地原所有權人即訴外人游文清於108年2月間死亡，游文
    清配偶即訴外人蔡美蟬於108年7月17日委由他人出具書狀表
    示同意拆除系爭違建，有該書狀在卷可稽（原審訴字卷第17
    9頁），足見系爭3樓房地所有權人並未同意上訴人以系爭違
    建占有使用系爭頂樓平臺特定部分。上訴人雖另抗辯游文清
    於生前即已同意系爭違建占有使用系爭頂樓平臺特定部分，
    蔡美蟬係繼承游文清遺產而對於上情並不了解，始出具上開
    書狀表示同意拆除系爭違建云云。惟區分所有權人中之一人
    或數人逕就應屬共有部分之共有物全部或一部為排他性之占
    有使用收益，縱其他共有人前未曾提出異議或訴請排除，或
    因其法律知識不足，或因鄰居及親屬情誼關係而隱忍未發等
    ，原因不一而足，如占有之所有權人未能舉證證明確為有權
    占有，自難僅因他共有人單純之沈默，即據以逕認有成立分
    管契約之情事。本件游文清生前縱未積極請求陳金吉、上訴
    人拆除系爭違建，充其量僅屬單純之沉默，尚難認已構成默
    示同意陳金吉、上訴人以系爭違建占有使用系爭頂樓平臺特
    定部分，上訴人對於游文清生前曾以言語、文字以外之其他
    方法使其間接推知游文清已有默示同意陳金吉、上訴人以系
    爭違建占有使用系爭頂樓平臺特定部分乙節復未舉證以實其
    說，是上訴人此部分所辯，要無可取。準此，上訴人抗辯系
    爭公寓全體區分所有權人對於上訴人、陳金吉使用系爭頂樓
    平臺已達成約定使用範圍之共有物分管契約，被上訴人應受
    該分管契約拘束云云，亦非可採。至系爭1樓房地目前所有
    權人李松杰於108年10月7日出具使用同意書（下稱系爭同意
    書），其上記載系爭頂樓平臺向來均由系爭5樓房地所有權
    人維護、管理與使用，故其同意系爭頂樓平臺仍交由系爭5
    樓房地所有權人即上訴人管理使用等語，固有系爭同意書附
    卷可佐（本院卷第127頁）。然證人李松杰於本院審理中證
    稱：上訴人曾有詢問其是否同意他使用系爭頂樓平臺，被上
    訴人也向其表示，希望其不同意上訴人使用系爭頂樓平臺，
    當時系爭5樓房地還沒有出售，其就表示由兩造自行解決。
    後來上訴人表示系爭5樓房地已出售予陳雲凡，陳雲凡拿系
    爭同意書向其表示他已購買系爭5樓房地，是否可以同意他
    使用系爭頂樓平臺，其認為系爭5樓房地已過戶至陳雲凡名
    下，才簽署系爭同意書表明同意陳雲凡使用系爭頂樓平臺，
    嗣其發現系爭同意書上記載上訴人的名字，其就去找陳雲凡
    表示要取回系爭同意書，陳雲凡表示系爭同意書已交給房屋
    仲介人員，他會向仲介人員取回，系爭同意書最後沒有拿回
    來。我有表示要再重新簽署1張同意陳雲凡使用系爭頂樓平
    臺之使用同意書，不然其對兩造不好交代，系爭5樓房地過
    戶至陳雲凡名下後，其同意陳雲凡使用系爭頂樓平臺，在此
    之前由法院判決，其不想介入等語（本院卷第371至372頁）
    。是上訴人抗辯系爭1樓房地所有權人李松杰出具系爭同意
    書即表明其已同意上訴人使用系爭頂樓平臺云云，並非可採
    。此外，上訴人復未舉證證明系爭違建占有使用系爭頂樓平
    臺如原判決附圖所示編號A部分有正當權源，被上訴人主張
    上訴人無權占有使用系爭頂樓平臺如原判決附圖所示編號A
    部分，應可採取。
　㈡被上訴人得否依民法第179條規定，請求上訴人給付相當於租
    金之不當得利？其金額若干始屬適當？
　⒈按無法律上之原因而受利益，致他人受損害者，應返還其利
    益，民法第179條前段定有明文。而無權占有他人不動產，
    可獲得相當於租金之利益，此為社會通常之觀念。本件被上
    訴人為系爭頂樓平臺共有人，上訴人以系爭違建無權占有系
    爭頂樓平臺如原判決附圖所示編號A部分，面積40.61平方公
    尺，已如前述，上訴人因此受有相當於租金之利益，並致被
    上訴人受有損害。雖上訴人抗辯被上訴人未曾向上訴人、陳
    金吉就系爭違建占有使用系爭頂樓平臺特定部分為反對之意
    思表示，足認被上訴人對於系爭頂樓平臺並無使用計畫。且
    系爭違建並未影響系爭公寓其他住戶使用系爭頂樓平臺，故
    上訴人以系爭違建占有使用系爭頂樓平臺特定部分不會造成
    被上訴人之權利受損云云。然上訴人係以系爭違建就系爭頂
    樓平臺如原判決附圖所示編號A部分為排他性使用，即有損
    害系爭公寓其他共有人使用系爭頂樓平臺之完整性，自不因
    系爭公寓其他共有人對於系爭頂樓平台有無使用計畫或仍可
    使用系爭頂樓平臺扣除系爭違建占用之剩餘部分而有不同認
    定，是上訴人此部分所辯，為不足採。至上訴人另辯稱被上
    訴人係因遺產等相關爭議與上訴人交惡後，始提起本件訴訟
    ，其行使權利之目的顯係以損害上訴人為主要目的，違反誠
    實信用原則，亦構成權利濫用云云。惟上訴人並未能舉證證
    明系爭公寓除被上訴人以外之其他共有人已明示或默示同意
    系爭違建占用系爭頂樓平臺特定部分，已如前述，則被上訴
    人以系爭頂樓平臺共有人身分請求上訴人給付相當於租金之
    不當得利，即屬有據，縱如上訴人所述，被上訴人係因遺產
    等相關爭議與上訴人交惡，始提起本件訴訟，惟此僅屬被上
    訴人提起本件訴訟之動機，尚難認被上訴人提起本件訴訟，
    係以損害上訴人為主要目的。又系爭頂樓平臺面積為158平
    方公尺，有土地登記謄本在卷可憑（原審訴字卷第16頁），
    系爭違建占用如原判決附圖所示編號A部分面積為40.61平方
    公尺，約占系爭頂樓平臺整體面積26%（158÷40.61≒26%），
    則系爭違建存在已造成系爭頂樓平臺無法發揮最大經濟效用
    。再者，系爭頂樓平臺之構造設計有其原有功能，應以作為
    公共使用為限，不得搭蓋建築物營利而為排他性獨立使用，
    上訴人以系爭違建占有系爭頂樓平臺，並出租他人使用，顯
    已變更系爭頂樓平臺原來之使用性質、構造，影響系爭公寓
    之景觀及全體住戶之安全及使用權益，故被上訴人請求上訴
    人給付相當於租金之不當得利，並未違反誠信原則，亦無權
    利濫用之情事。本件上訴人自103年1月15日起取得系爭違建
    事實上處分權，且無權占有系爭頂樓平臺如原判決附圖所示
    編號A部分，而被上訴人已於108年2月23日將系爭1樓房地所
    有權移轉登記予李松杰，則被上訴人主張上訴人受有相當於
    租金之利益致其受有損害，其依民法第179條之規定，請求
    上訴人給付自103年1月15日起至108 年2月22日止相當於租
    金之利益，核屬有據。
　⒉次按城市地方土地之租金，以不超過土地申報價額年息10%為
    限，土地法第105條、第97條第1項定有明文。所謂土地申報
    價額，依土地法施行法第25條規定，係指法定地價。所謂法
    定地價，依土地法第148條規定，係指土地所有人依土地法
    所申報之地價。依平均地權條例第16條規定，土地所有權人
    未於公告期間申報地價者，以公告地價80%為其申報地價。
    復按基地租金之數額，除以基地申報地價為基礎外，尚須斟
    酌基地之位置，工商業繁榮之程度，承租人利用基地之經濟
    價值及所受利益等項以為決定。查系爭公寓位於臺北市民權
    東路與龍江路口附近之巷弄內，緊鄰榮星花園，附近餐廳及
    商店林立，商業活動極佳，系爭公寓為5層樓無電梯公寓，
    系爭違建位於系爭頂樓平臺，由上訴人占有使用中，上訴人
    並將系爭違建分為前後區，後區部分現出租予他人使用，系
    爭違建四面均為防火建材，屋頂為鐵皮材質等情，有勘驗筆
    錄、現場照片、Google地圖等件在卷可憑（原審北司調字卷
    第14至28頁、原審訴字卷第45至47、121至122、125 至132
    、135、166頁）。原審審酌系爭違建之坐落位置、繁榮程度
    、經濟用途、交通便利性、生活機能完善度等因素，並考量
    上訴人占用系爭違建之使用情形，認其相當於租金之不當得
    利應以系爭違建坐落土地申報地價之年息8%為適當，並無不
    合。上訴人抗辯本件應以申報地價年息3%計算每月相當於租
    金之不當得利云云，為無可採。再者，被上訴人於91年4月8
    日與陳建亨共同取得系爭1樓房地所有權，應有部分各1/2，
    陳建亨於106年7月6日將其系爭1樓房地應有部分1/2以買賣
    為原因移轉登記予被上訴人，嗣被上訴人於108年2月23日將
    系爭1樓房地所有權移轉登記予李松杰，有系爭1樓房地之土
    地、建物登記謄本、異動索引在卷可稽（原審訴字卷第70至
    98、167頁）。另上訴人占用系爭頂樓平臺所影響者，係區
    分所有權人對系爭頂樓空間之使用收益權能，區分所有權人
    尚能使用其他各樓層，與占用全部平面土地而完全排除其他
    人使用土地、獨占全部土地使用收益之情形並不相同。而公
    寓大廈基地之用益，係平均分散於各樓層，是上訴人占用系
    爭頂樓平臺所受之利益應依系爭違建占用系爭頂樓平臺之面
    積除以系爭公寓之登記樓層數即5層加以計算。又系爭頂樓
    平臺係由系爭公寓之5戶區分所有權人共有，即被上訴人就
    系爭頂樓平臺之權利範圍應為1/5。是上訴人抗辯被上訴人
    得請求返還之利益應依系爭違建占用系爭頂樓平臺面積除以
    系爭公寓登記樓層數即5層，再按被上訴人就系爭頂樓平臺
    之權利範圍1/5計算等語，堪予採信。系爭違建占用系爭頂
    樓平臺面積為40.61平方公尺，而系爭土地於102年至104年
    間、105年至106年間、107年至108年間之公告地價分別為每
    平方公尺6萬2,700元、8萬3,700元、8萬元，有內政部地政
    司公告土地現值及地價查詢資料在卷可憑（原審訴字卷第15
    0頁），則系爭土地於102年至104年間、105年至106年間、1
    07年至108年間之申報地價分別為上開公告地價80%即每平方
    公尺5萬160元、6萬6,960元、6萬4,000元（62,700元X80%=5
    0,160元；83,700元X80%=66,960元；80,000元X80%=64,000
    元）。是被上訴人得請求上訴人給付自103年1 月15日起至1
    08年2月22日止，相當於租金之不當得利為2萬6,753元【計
    算式：當年申報地價X系爭違建占用系爭頂樓平臺面積X年息
    8%X系爭違建該年度占有系爭頂樓平臺時間X上訴人就系爭1
    樓房地應有部分÷樓層數X上訴人就系爭頂樓平臺應有部分；
    ｛103年度為50,160元X40.61X8%X351/365X1/2÷5X1/5｝＋｛104
    年度為50,160元X40.61X8%X1/2÷5X1/5｝＋｛105年度為66,960
    元X40.61X8%X1/2÷5X1/5｝＋｛106年1月1日至7月5日為66,960
    元X40.61X8%X186/365X1/2÷5X1/5｝＋｛106年7月6日至12月31
    日為66,960元X40.61X8%X179/365X1÷5X1/5｝＋｛107年度為64,
    000元X40.61X8%X1÷5X1/5｝＋｛108年度為64,000元X40.61X8%X
    53/365X1÷5X1/5｝=26,753元，元以下四捨五入】。從而，被
    上訴人依民法第179條規定，請求上訴人給付2萬6,753元，
    洵屬正當，逾此範圍之請求，則屬無據。
五、綜上所述，被上訴人依民法第179條規定，請求上訴人給付2
    萬6,753元，及自108年6月19日民事陳報暨變更之訴聲明狀
    繕本送達翌日即108年6月21日起至清償日止，按週年利率5%
    計算之利息，為有理由，應予准許，逾此範圍之請求，則無
    理由，應予駁回。原審就超過上開應予准許部分，為上訴人
    敗訴之判決，尚有未洽，上訴意旨就此指摘原判決不當，求
    予廢棄改判，為有理由，爰由本院予以廢棄改判如主文第2
    項所示。至上開應予准許部分，原審為上訴人敗訴之判決，
    並無不合，上訴意旨指摘原判決此部分不當，求予廢棄改判
    ，為無理由，應駁回其上訴。
六、本件事證已臻明確，兩造其餘攻擊防禦方法及所提證據，經
    審酌，核與本件判決結果不生影響，爰不再逐一論列，附此
    敘明。
七、據上論結，本件上訴為一部有理由，一部無理由，依民事訴
    訟法第450條、第449條第1項、第79條，判決如主文。
中　　華　　民　　國　　109 　年　　6 　　月　　3 　　日
                    民事第十二庭  
                        審判長法  官  陳秀貞
                              法  官  蔡世芳
                              法  官  林哲賢
正本係照原本作成。
不得上訴。
中　　華　　民　　國　　109 　年　　6 　　月　　3 　　日

　　　　　　　　    　　　　　書記官  陳盈真